臺灣板橋地方法院民事判決　　　　　　　 95年度訴字第820號
原　　　告　未○○○
　　　　　　天○○
　　　　　　申○○
　　　　　　午○○
　　　　　　亥○○
　　　　　　酉○○
　　　　　　戌○○
前列七人共同
訴訟代理人　張麗真律師
被　　　告　辰○○
　　　　　　　　　　　　號
被　　　告　戊○○
被　　　告　辛○○
被　　　告　卯○○
兼前列三人共同
訴訟代理人　子○○
　　　　　　　　　　　　樓
被　　　告　癸○○
兼前列一人
訴訟代理人　己○○
　　　　　　　　　　　　樓
被　　　告　壬○○
　　　　　　寅○○
前列二人共同
訴訟代理人　巳○○
被　　　告　甲○○
　　　　　　丑○○
　　　　　　丙○○
　　　　　　乙○○
　　　　　　庚○○
上列當事人間請求不當得利事件，經本院於民國96年10月4 日言
詞辯論終結，判決如下：
    主  文
被告戊○○、辛○○、卯○○、子○○、癸○○、己○○、壬○○、寅○○、甲○○、丑○○、丙○○、乙○○、庚○○應給付
原告新台幣貳萬零柒佰肆拾壹元，被告庚○○、甲○○應給付原
告新台幣壹拾柒萬陸仟參佰元元及均自民國96年5 月22日起至清
償日止按年息百分之五計算之利息。
原告其餘之訴駁回。
訴訟費用由被告負擔十之三，餘由原告負擔。
本判決第一項於原告以新台幣陸萬陸仟元供擔保後，得為假執行
。如被告庚○○以新台幣壹拾玖萬柒仟零肆拾壹元預供擔保，免
為假執行。
原告其餘假執行之聲請駁回。
    事實及理由
一、本件被告辰○○、戊○○、辛○○、卯○○、子○○、癸○○、己○○、壬○○、寅○○、甲○○、丑○○、丙○○、
    乙○○經合法通知，未於言詞辯論期日到場，核無民事訴訟
    法第386 條所列各款情形，爰依原告之聲請，由其一造辯論
    而為判決。
二、按訴狀送達後，原告不得將原訴變更或追加他訴，但該訴訟
    標的對於數人必須合一確定時，追加其原非當事人之人為當
    事人者，不甚礙被告之防禦及訴訟之終結者，不在此限，民
    事訴訟法第255 條第1 項第5 、7 款定有明文。本件起訴時
    ，僅以未○○○為原告，惟系爭土地為羅福松之遺產，羅福
    松之繼承人為未○○○、天○○、申○○、午○○、亥○○
    、酉○○、戌○○，於起訴時尚未就遺產協議分割，故系爭
    土地仍為前揭繼承人公同共有，原告先前請求拆屋還地，訴
    訟標的對於前揭繼承人間必須合一確定，爰准許原告未○○○之其餘繼承人追加為原告。原告嗣又追加請求被告給付不
    當得利，並於被告自行拆除地上物後，撤回拆屋還地之請求
    ，因不甚礙被告之防禦及訴訟之終結，其追加不當得利之請
    求，於法並無不合，先予敘明。
三、原告主張：坐落臺北縣板橋市○○段420 地號土地為原告公
    同共有，被告庚○○無權占用該土地建有如附圖Ａ部分面積
    10平方公尺之三層樓增建、Ｂ部分面積85平方公尺之一層樓
    鐵皮屋，由被告庚○○、辰○○、戊○○、辛○○、卯○○
    、子○○、癸○○、己○○、壬○○、寅○○、甲○○、丑
    ○○、丙○○、乙○○設籍使用，被告於96年1 月16日自行
    拆除地上物，原告請求被告連帶給付起訴前五年起至96年1
    月16日止占用系爭土地之不當得利新台幣（下同）624106元
    及自96年5 月22日起至清償日止按年息百分之五計算之利息
    。
四、被告辰○○、戊○○、辛○○、卯○○、子○○、癸○○、
    己○○、壬○○、寅○○、乙○○則以：增建部分係由被告
    庚○○所蓋，庚○○有跟地主借用土地等語。並聲明：原告
    之訴駁回。
五、被告庚○○則以：被告經原告之被繼承人羅福松之同意，無
    償借用系爭土地，期限至當地改建為大樓時歸還，被告並非
    無權占用。系爭土地上原存之貨櫃屋，係由羅福松所遺留，
    原告計算占用面積，應將貨櫃屋之面積扣除，原告並應負擔
    被告拆除該貨櫃屋之費用。貨櫃屋搭建遮雨棚係因為貨櫃屋
    會漏水，遮雨棚下方的土地並非由被告庚○○使用，亦應自
    占用面積中扣除。又原告之被繼承人羅福松同意被告使用系
    爭土地至大樓改建，則原告提前要被告拆除，自應賠償被告
    減少使用系爭土地之損失，就此主張扣抵等語置辯。並聲明
    ：原告之訴及其假執行之聲請均駁回。如受不利益之判決，
    願供擔保請准宣告免為假執行。
六、其餘被告未於言詞辯論期日到場，亦未提出書狀作何聲明及
    陳述。
七、原告主張：坐落臺北縣板橋市○○段420 地號土地為原告公
    同共有，被告庚○○占用該土地建有如附圖Ａ部分面積10平
    方公尺之三層樓增建、Ｂ部分面積85平方公尺之一層樓鐵皮
    屋，由被告庚○○、戊○○、辛○○、卯○○、子○○、癸○○、己○○、壬○○、寅○○、甲○○、丑○○、丙○○
    、乙○○設籍使用等情，業據原告提出土地登記謄本、戶籍
    謄本為證，並經本院94年度訴字第1810號拆屋還地事件囑託
    台北縣板橋地政事務所製有複丈成果圖可稽，經調卷查明。
    如附圖Ａ部分係位於臺北縣板橋市○○路245 巷50弄17號1
    至3 樓之後方，原告併對被告辰○○起訴，惟辰○○未設籍
    於臺北縣板橋市○○路245 巷50弄17號，據被告子○○供稱
    ：被告辰○○係住臺北縣板橋市○○路245 巷50弄15號3 樓
    等語（見95年6 月1 日言詞辯論筆錄），而原告未舉證被告
    辰○○有占用如附圖Ａ部分之土地，是原告將被告辰○○一
    併列為被告，容有錯誤。其餘被告有占用如附圖Ａ、Ｂ之土
    地，應可認定。被告庚○○雖辯稱：系爭土地上原存之貨櫃
    屋，係由羅福松所遺留，原告計算占用面積，應將貨櫃屋之
    面積扣除等語，惟查被告庚○○曾供稱：羅先生來找我時，
    系爭土地上我有放置貨櫃，後來才改成鐵皮屋等語（見95年
    11月9 日言詞辯論筆錄），被告訴訟代理人巳○○亦於本院
    履勘現場時供稱：53弄17號1 樓後面之增建係由被告庚○○
    所蓋等語（見勘驗筆錄），是被告庚○○此部分所辯為不可
    採。被告庚○○又辯稱：貨櫃屋搭建遮雨棚係因為貨櫃屋會
    漏水，遮雨棚下方的土地並非由被告庚○○使用，亦應自占
    用面積中扣除等語，惟查17樓1 樓後方之增建物既為被告庚○○所搭建，且與被告庚○○、甲○○居住之17號1 樓相連
    ，本院於95年6 月26日勘驗現場時，尚有衣物晾曬於遮雨棚
    下方，有照片可證（見卷一第100 頁），是17 號1樓後方之
    增建物應係供被告庚○○及其妻甲○○使用，而遮雨棚為增
    建物之一部分，被告庚○○、甲○○使用之範圍當然亦包括
    遮雨棚下方之土地。次查，本院94年度訴字第1810號拆屋還
    地事件囑託台北縣板橋地政事務所製有複丈成果圖所示Ａ部
    分面積10平方公尺之三層樓增建，係由居住於台北縣板橋市
    ○○路245 巷50弄17號1 、2 、3 樓之住戶使用，而被告全
    體均設籍於此，堪認被告全體有使用Ａ部分面積之土地。另
    台北縣板橋地政事務所製有複丈成果圖所示Ｂ部分面積85平
    方公尺之一層樓鐵皮屋，當時係由地政人員沿著遮雨棚滴水
    線所施測，業據顏肇輝供述在卷，有勘驗筆錄可稽，是Ｂ部
    分即被告庚○○、甲○○使用之範圍。
八、被告庚○○辯稱：被告經原告之被繼承人羅福松之同意，無
    償借用系爭土地，期限至當地改建為大樓時歸還，被告並非
    無權占用等語。惟查，被告庚○○聲請訊問證人丁○○到庭
    證稱：系爭土地的位置在17號後面，羅先生是否有同意要將
    土地讓他們蓋房子我並不清楚，我只知道羅先生要把系爭土
    地賣給他們等語（見95年11月9 日言詞辯論筆錄），該證詞
    自不能證明被告庚○○與羅福松間有成立借用關係。被告（
    辰○○除外）復未能證明其占有系爭土地有何正當權源，自
    屬無權占有。
九、按無法律上之原因而受利益，致他人受損害者，應返還其利
    益，民法第179 條定有明文。本件被告（辰○○除外）無正
    當權源，在原告土地上搭建地上物使用，並居住其內，其消
    極地減免應支付使用土地之代價而受有利益，致原告受有相
    當於租金之損害，自已構成不當得利。又按城市地方土地之
    租金以不超過其申報地價年息百分之十為限，為土地法第
    105 條、第97條第1 項所明定。被告於96年1 月16日自行拆
    除地上物，原告請求被告連帶給付起訴前五年起至96年1 月
    16日止占用系爭土地之不當得利624106元及自96年5 月22日
    起至清償日止按年息百分之五計算之利息。查系爭土地在公
    園圍牆旁，其他三側則為住家所圍繞，對外並無通路，有勘
    驗照片可稽，被告在系爭土地上搭建地上物作為住家使用，
    本院斟酌基地之位置、工商繁榮程度、利用基地之經濟價值
    及所得利益等情狀，認不當得利之數額以申報地價年息百分
    之三計算為宜。原告於95年4 月28日起訴，起訴前五年即為
    自90 年4月29日起算。查89年7 月及93年1 月之申報地價（
    以下均為每平方公尺）均為12080 元，此有地價第二類謄本
    可稽。自90年4 月29日起至96年1 月16日被告拆除地上物之
    日止，共2089日，以此計算，Ａ部分之不當得利為20741 元
    ，Ｂ部分之不當得利為176300元：
    12080x10x0.03x2089/365=00000
    00000x85x0.03x2089/365=176300 因占用Ａ、Ｂ部分之被告
    有不同，本院認定被告（辰○○除外）有使用Ａ部分面積之
    土地，Ｂ部分面積之土地則係由被告庚○○、甲○○使用，
    爰分別命被告（辰○○除外）應返還Ａ部分之不當得利
    20741 元，被告庚○○、甲○○應返還Ｂ部分之不當得利
    176300元。又連帶債務之成立，以法律有規定者為限，而返
    還不當得利，法律並未明定多數不當得利之受領人須負連帶
    返還義務，是原告請求被告連帶給付，尚屬無據，併予敘明
    。綜上，原告請求被告戊○○、辛○○、卯○○、子○○、
    癸○○、己○○、壬○○、寅○○、甲○○、丑○○、丙○○、乙○○、庚○○給付20741 元，請求被告庚○○、甲○○給付176300元及均自96年5 月22日起至清償日止按年息百
    分之五計算之利息，為有理由，應予准許，逾此範圍之請求
    ，為無理由，應予駁回。
十、原告與被告庚○○陳明願供擔保，聲請宣告假執行或免為假
    執行，經核原告勝訴部分，合於法律規定，爰分別酌定相當
    之擔保金額宣告之；原告其餘假執行之聲請，因訴之駁回而
    失所依據，不予准許。
十一、結論：原告之訴為一部有理由，一部無理由，依民事訴訟
    法第385 條第1 項前段、第79條、第85條第1 項前段、第
    390 條第2 項、第392 條，判決如主文。
中　　華　　民　　國　　96　　年　　10　　月　　19　　日
                  民事第三庭    法　官　陳映如
以上正本係照原本作成
如對本判決上訴，須於判決送達後20日內向本院提出上訴狀
中　　華　　民　　國　　96　　年　　10　　月　　19　　日
                            書記官　李錦輝
